臺灣高等法院刑事裁定
110年度毒抗字第930號
抗  告  人
即  被  告  歐陽衍凱

                      住○○市○○區○○○路00號（桃園市○○區○○○○○○

上列抗告人即被告因違反毒品危害防制條例案件，不服臺灣臺北
地方法院中華民國110年4月12日裁定（110年度毒聲字第281號）
，提起抗告，本院裁定如下：
    主  文
抗告駁回。                                              
    理  由
一、原裁定意旨略以：
　㈠抗告人即被告歐陽衍凱基於施用第二級毒品甲基安非他命（
    下稱甲基安非他命）之犯意，於民國110年1月6日22時許，
    在臺北市○○區○○路00巷00號2樓之2現居處所內，以玻璃瓶燒
    烤後再以口鼻吸食產生之煙霧方式，施用甲基安非他命1次
    。嗣於同年月7日14時5分許，經警持法院搜索票在上開現居
    處所內查獲，並扣得抗告人所持有之甲基安非他命1包、玻
    璃球3顆、分裝勺1支及電子磅秤等物，另採得抗告人尿液送
    驗後，結果呈安非他命、甲基安非他命陽性反應等情，業據
    抗告人於警詢、偵查時坦承不諱，並有原審法院搜索票、臺
    北市政府警察局刑事警察大隊搜索扣押筆錄、扣押物品目錄
    表、扣押物品收據、交通部民用航空局航空醫務中心毒品鑑
    定書、臺灣尖端先進生技醫藥股份有限公司濫用藥物檢驗報
    告、臺北市政府警察局偵辦毒品案件尿液檢體委驗單附卷可
    參，足徵抗告人之任意性自白確與事實相符，其施用第二級
    毒品之犯行，堪以認定。
  ㈡抗告人前於103年間，因施用毒品案件，經臺灣臺北地方檢察
    署（下稱臺北地檢署）檢察官向原審法院聲請裁定將抗告人
    送勒戒處所觀察、勒戒，經原審法院裁定抗告人應入勒戒處
    所觀察、勒戒，抗告人於104年5月29日入勒戒處所觀察、勒
    戒，於104年7月9日因無繼續施用傾向出所而執行完畢等情
    ，有本院被告前案紀錄表在卷可憑。是抗告人於本案犯行前
    ，已逾3年無因施用毒品而經觀察、勒戒或強制戒治執行完
    畢之情形，依前揭說明，抗告人本件施用毒品案件，即應依
    法令入勒戒處所施以觀察、勒戒，不因期間是否另犯該罪，
    經起訴、判刑或執行而受影響。從而，聲請意旨核無不合，
    應予准許，爰依毒品危害防制條例第20條第1項、第3項、觀
    察勒戒處分執行條例第3條第1項，裁定抗告人應入勒戒處所
    觀察、勒戒等語。
二、抗告意旨略以：原裁定於審酌時，未傳喚抗告人到庭陳述，
    即逕為對抗告人身自由限制甚鉅之觀察、勒戒裁定。抗告人
    尚須照顧大阿姨，請求撤銷原裁定，讓抗告人至指定之醫療
    機構為戒癮治療云云。
三、犯毒品危害防制條例第10條之罪者，檢察官應聲請法院裁定
    ，令被告入勒戒處所觀察、勒戒，其期間不得逾2月。依前
    項規定為觀察、勒戒或強制戒治執行完畢釋放後，3年後再
    犯第10條之罪者，適用前2項之規定，毒品危害防制條例第2
    0條第1項、第3項定有明文。又該條第3項之立法理由認施用
    毒品者具「病患性犯人」之特質，並參諸世界各國之醫療經
    驗及醫學界之共識，咸認施用毒品成癮者，其心癮甚難戒除
    ，如觀察、勒戒或強制戒治執行完畢釋放後，3年後始再有
    施用第一級、第二級毒品之行為者，足見其有戒除毒癮之可
    能，宜再採以觀察、勒戒方式戒除其身癮及以強制戒治方式
    戒除其心癮之措施，為能放寬觀察、勒戒或強制戒治制度之
    適用時機，以協助施用者戒除毒癮。是經觀察、勒戒或強制
    戒治執行完畢釋放後，「3年後再犯」者，前所實施之觀察
    、勒戒或強制戒治，已足以遮斷其施用毒品之毒癮，為期自
    新及協助其斷除毒癮，仍適用「初犯」規定，先經檢察官聲
    請觀察、勒戒，不因其間是否因另犯該罪，經起訴、判刑或
    執行而受影響。
四、本院查：
　㈠抗告人確實有於上開時、地，施用甲基安非他命1次之事實，
    業據抗告人於警詢、偵查時坦承不諱（見110年度毒偵字第4
    17號卷第7、100頁，110年度毒偵字第875號卷第13頁），且
    其尿液檢體經送臺灣檢驗科技股份有限公司以酵素免疫分析
    法初步檢驗及氣相層析質譜儀法確認檢驗結果，確呈安非他
    命、甲基安非他命陽性反應，有該公司110年1月22日出具之
    濫用藥物檢驗報告（尿液檢體編號：123701號）、臺北市政
    府警察局偵辦毒品案件尿液檢體委驗單等件在卷可憑（見11
    0年度毒偵字第417號卷第85、155、157、163頁，110年度毒
    偵字第875號卷第53、55頁）；又其為警查獲時所扣得之白
    色透明結晶1袋，經送交通部民用航空局航空醫務中心以氣
    相層析質譜儀法檢驗，確實檢出甲基安非他命成分無訛，有
    該中心於110年1月14日航藥鑑字第0000000號毒品鑑定書1份
    在卷可稽（見110年度毒偵字第417號卷第149頁）。堪認抗
    告人於上揭時、地，確實有施用甲基安非他命1次之行為。
    又抗告人前因施用毒品案件，經原審法院以103年度毒聲字
    第440號裁定送觀察、勒戒後，認無繼續施用毒品之傾向，
    於104年7月9日執行完畢釋放出所，由臺北地檢署檢察官以1
    03年度毒偵字第3311號為不起訴處分確定；其間雖曾因施用
    毒品案件，經法院判處罪刑確定及執行完畢之紀錄，但迄今
    均無受觀察、勒戒或強制戒治之情，有本院被告前案紀錄表
    附卷可稽。是抗告人本案所為施用第二級毒品1次之犯行，
    距其最近1次觀察、勒戒執行完畢釋放即104年7月9日，已逾
    3年，核屬毒品危害防制條例條例第20條第3項所規定之「3
    年後再犯」。從而，原審同此見解，依據檢察官之聲請，裁
    定令抗告人入勒戒處所觀察、勒戒，其期間不得逾2月（原
    裁定漏載，應予補充），於法自無不合。
　㈡抗告人雖執前詞提起本件抗告。惟查：
　⒈毒品危害防制條例規定之觀察、勒戒處分係屬強行規定，倘
    有施用毒品之行為，除檢察官審酌個案情形，依毒品危害防
    制條例第24條第1項先依刑事訴訟法第253條之1第1項、第25
    3條之2第1項第4款至第6款或第8款規定，為附條件之緩起訴
    處分時，而可排除適用外，凡經檢察官聲請，法院僅得依法
    裁定准駁令入勒戒處所觀察、勒戒，尚無自由斟酌以其他方
    式替代之權。況且毒品危害防制條例第20條第1項至第3項之
    觀察、勒戒規定，係針對施用毒品者所設預防、矯正之保安
    處分，目的在斷絕施用毒品之身癮及心癮，屬強制規定，為
    刑罰之補充制度，兼具刑罰不可替代之教化治療作用，尚無
    因施用毒品者之主觀上個人或家庭因素而免予執行之理。本
    件檢察官未為附命完成戒癮治療之緩起訴處分，而係聲請法
    院裁定觀察、勒戒，核屬其職權之行使，法院自僅得就檢察
    官聲請觀察勒戒有無理由而為裁定。是抗告意旨以其須照顧
    家人為由，請求免予觀察、勒戒云云，不足以採為免除觀察
    、勒戒之理由。
  ⒉觀諸毒品危害防制條例未明定法院須經開庭審理程序，始得
    為觀察、勒戒之裁定，此與刑事訴訟法規定羈押、審判程序
    需先行訊問被告之法定程序原則有別，此為立法者依據所涉
    被告與公益等權益輕重，為各項權衡之立法裁量結果。是原
    審雖未傳訊抗告人到庭答辯，難謂有何違反程序或侵害抗告
    人聽審權之情。故抗告意旨另以未曾給予陳述意見之機會云
    云置辯，亦屬無據，併此敘明。
五、綜上所述，原審以抗告人確有本案施用第二級毒品1次之犯
    行，因而裁定令抗告人入勒戒處所觀察、勒戒，核其認事用
    法，並無違法或不當。抗告意旨猶執前詞，提起抗告，為無
    理由，應予駁回。
據上論斷，應依刑事訴訟法第412條，裁定如主文。
中　　華　　民　　國　　110 　年　　6 　　月　　11　　日
                  刑事第四庭    審判長法　官  陳筱珮
                                      法　官  羅郁婷
                                      法　官  林怡秀
以上正本證明與原本無異。
不得再抗告。
                                      書記官  陳語嫣
中　　華　　民　　國　　110 　年　　6 　　月　　15　　日